【裁判字號】    95,易,1898
【裁判日期】    951114
【裁判案由】    詐欺
【裁判全文】
臺灣臺北地方法院刑事判決              95年度易字第1898號
    公  訴  人  臺灣臺北地方法院檢察署檢察官
    被      告  甲○○
上列被告因詐欺案件，經檢察官提起公訴（95年度偵字第6346號
），被告於準備程序期日就被訴事實為有罪之陳述，經本院告知
簡式審判程序意旨，並聽取公訴人及被告意見後，經本院合議庭
裁定由受命法官獨任進行簡式審判程序，判決如下：
    主  文
甲○○幫助連續意圖為自己不法之所有，以詐術使人將本人之物
交付，處有期徒刑伍月，如易科罰金，以銀元佰元即新臺幣玖
佰元折算壹日，緩刑貳年。
    事實及理由
一、本件係經被告於準備程序期日為有罪之陳述，而經本院合議
    庭裁定由受命法官獨任以簡式審判程序加以審理，則依據刑
    事訴訟法第273條之2、同法第159條第2項之規定，不適用傳
    聞法則有關限制證據能力之相關規定；並依同法第310條之2
    準用同法第454條之規定，製作略式判決書，依法僅需記載
    犯罪事實、證據名稱及應適用之法條，並得以簡略方式為之
    ，如認定之犯罪事實、證據及應適用之法條，與檢察官聲請
    簡易判決處刑書或起訴書之記載相同者，得引用之，合先敘
    明。
二、本件犯罪事實、證據及應適用之法條，均引用檢察官起訴書
    記載相同之部分（如附件），並補充如下，被告領有殘障手
    冊，為重度殘障者，經被告庭呈殘障手冊確認無誤。
二、查被告甲○○行為後，刑法於民國94年2月2日公布，95年7
    月1日施行。按行為後法律有變更者，適用行為時之法律，
    但行為後之法律有利於行為人者，適用最有利於行為人之法
    律，現行刑法第2條第1項定有明文。此規定係規範行為後法
    律變更所生新舊法律比較適用之準據法，是刑法第2條本身
    雖經修正，但刑法第2條既屬適用法律之準據法，本身尚無
    比較新舊法之問題，應一律適用裁判時之現行刑法第2條規
    定以決定適用之刑罰法律。又本次法律變更，比較時應就罪
    刑有關之共犯、未遂犯、想像競合犯、牽連犯、連續犯、結
    合犯，以及累犯加重、自首減輕暨其他法定加減原因（如身
    分加減）與加減例等一切情形，綜其全部罪刑之結果而為比
    較（最高法院95年5月23日95年度第8次刑事庭會議決議參照
    ）。經查：
（一）刑法第339條第1項之詐欺罪，法定刑得科或併科銀元1千
      元以下罰金，依修正後刑法施行法增訂第1條之一：「中
      華民國九十四年一月七日刑法修正施行後，刑法分則編所
      定罰金之貨幣單位為新臺幣。94年1月7日刑法修正時，刑
      法分則編未修正之條文定有罰金者，自94年1月7日刑法修
      正施行後，就其所定數額提高為30倍。但72年6月26日至
      94年1月7日新增或修正之條文，就其所定數額提高為3倍
      」及刑法第33條第5款修正為：「主刑之種類如下：五、
      罰金：新臺幣1千元以上，以百元計算之」等規定，是依
      修正後之法律，刑法第339條第1項之詐欺罪所得科或併科
      之罰金刑最高為新臺幣3萬元，最低為新臺幣1千元；然依
      被告行為時之刑罰法律即罰金罰鍰提高標準條例第1條前
      段規定之提高倍數10倍及刑法第33條第5款規定之罰金最
      低額1元計算，該罪之罰金刑最高為銀元1萬元，最低額為
      銀元1元，若換算為新臺幣，最高額雖與新法同為新臺幣
      3萬元，然最低額僅為新臺幣3元，因此，比較上述修正前
      、後之刑罰法律，自以被告行為時關於科處罰金刑之法律
      較有利於被告。
（二）被告行為時之刑法第30條第1項、第2項規定：「幫助他人
      犯罪者，為從犯。雖他人不知幫助之情者，亦同。從犯之
      處罰，得按正犯之刑減輕之」；95年7月1日施行之刑法第
      30條第1項、第2項則規定：「幫助他人實行犯罪行為者，
      為幫助犯。雖他人不知幫助之情者，亦同。幫助犯之處罰
      ，得按正犯之刑減輕之」，比較修正前後之幫助犯規定，
      修正前刑法並無不利於被告，依95年7月1日施行之刑法第
      2條第1項前段，應適用行為時即修正前刑法第30條之規定
      。
（三）被告行為後，刑法第56條關於連續犯之規定業經修正刪除
      ，除法理上合於接續犯、包括一罪之情形仍可以一罪論外
      ，其餘數犯罪行為之情形，即應依刑法第51條規定分論併
      罰。是該項刪除雖非犯罪構成要件之變更，但已影響行為
      人刑罰之法律效果，自屬法律有所變更，而有比較新舊法
      之必要。本件被告雖僅有一次幫助行為，然因正犯先後2
      次詐欺取財之行為，若依舊法規定，僅以一罪論，若依新
      法，則須分論併罰，亦影響被告從犯所應論處之罪數，自
      有比較新舊法之必要。則依修正後刑法第2條第1項規定比
      較新、舊法結果，自應適用較有利於被告之行為時法律即
      修正前刑法第56條之規定。
（四）再按被告行為時之刑法第41條第1項前段規定：「犯最重
      本刑為5年以下有期徒刑以下之刑之罪，而受6個月以下有
      期徒刑或拘役之宣告，因身體、教育、職業、家庭之關係
      或其他正當事由，執行顯有困難者，得以1元以上3元以下
      折算1日，易科罰金。」；又被告行為時之易科罰金折算
      標準，依修正前罰金罰鍰提高標準條例第2條前段（現已
      刪除）規定，就其原定數額提高為1百倍折算1日，則本件
      被告行為時之易科罰金折算標準，應以銀元100元至300元
      折算1日，依現行法規所定貨幣單位折算新臺幣條例應以
      新臺幣300元至900元折算1日。惟94年2月2日修正公布，
      95年7月1日施行之刑法第41條第1項前段則規定：「犯最
      重本刑為5年以下有期徒刑以下之刑之罪，而受6個月以下
      有期徒刑或拘役之宣告者，得以新臺幣1千元、2千元或3
      千元折算1日，易科罰金。」，比較修正前後之易科罰金
      折算標準，以修正前之規定，較有利於被告，應依刑法第
      2條第1項前段，適用修正前刑法第41條第1項前段規定，
      定其折算標準。
四、按連續幫助與幫助連續為不同之犯罪態樣，如基於概括犯意
    ，多次幫助他人犯罪，為「連續幫助」，該幫助者有多次犯
    罪行為；如以一幫助行為，幫助他人連續犯罪，則為「幫助
    連續」，就幫助犯而言，僅有一次犯罪行為（最高法院87年
    度臺上字第號裁判意旨參照）。核被告所為，係犯刑法第30
    條第1項、第339條第1項之幫助詐欺罪。其係基於幫助他人
    為詐欺犯行之故意，而為構成要件以外之提供帳戶等行為，
    為幫助犯，依修正前刑法第30條第2項規定，按正犯之刑減
    輕之。而持有被告帳戶，真實姓名、年籍不詳之成年男子所
    為之多次詐欺犯行，時間緊接、所犯係犯罪構成要件相同之
    罪名，顯係基於概括之犯意反覆為之，核屬修正前刑法第56
    條之連續犯，是以，被告自應論以幫助連續詐欺取財罪。爰
    審酌被告甲○○並無前科，此有臺灣高等法院被告前案紀錄
    表一份附卷可稽，其素行尚佳，又其犯罪之動機、目的係因
    重度殘障經濟拮据，將自己帳戶出賣他人作非法使用，對於
    社會交易安全產生負面影響，且增加政府查緝此類犯罪之困
    難，並因而導致被害人丁○○○、乙○○等人蒙受財產上之
    損失，犯罪所生之危害程度，並斟酌其生活狀況、智識程度
    及其於本院審理時坦認犯行、深具悔意，犯罪後之態度尚佳
    等一切情狀，量處如主文所示之刑，併諭知如易科罰金之折
    算標準，以示懲戒。查被告於行為後，刑法於94年2月2日修
    正公布，95年7月1日施行，有關緩刑之規定，犯罪在新法施
    行前，新法施行後裁判，緩刑之宣告，應適用新法第74條之
    規定，有最高法院95年度第8次刑事庭會議紀錄可考。末查
    被告未曾受有期徒刑以上刑之宣告，有台灣高等法院檢察署
    刑案紀錄簡覆表乙件在卷可稽，經此教訓後，應知警惕，當
    無再犯之虞，其已當庭賠償丁○○○部分款項，丁○○○並
    當庭表示願意原諒被告，本院因認對其所宣告之刑，以暫不
    執行為適當，爰併予宣告緩刑2年，以勵自新。
五、依刑事訴訟法第273條之1第1項、第310條之2、第454條第1
    項、第2項，刑法第2條第1項前段，修正前刑法第30條第1項
    、第2項、第56條、第339條第1項、第41條第1項前段、修正
    後第74條第1項第1款，罰金罰鍰提高標準條例第1條前段、
    修正前罰金罰鍰提高標準條例第2條，現行法規所定貨幣單
    位折算新臺幣條例第2條，判決處如主文。
六、如不服本件判決，得自收受送達之日起10日內，向本院提起
    上訴。
本案經檢察官丙○○到庭執行職務。
中    華    民    國    95    年    11    月    14    日
                  刑事第二庭  法  官  沈君玲
上正本證明與原本無異。
如不服本判決，應於判決送達後10日內向本院提出上訴狀（應抄
附繕本）。告訴人或被害人如對於本判決不服者，應具備理由請
求檢察官上訴，其上訴期間之計算係以檢察官收受判決正本之日
期為準。
                              書記官  袁以明
中    華    民    國    95    年    11    月    14    日
附錄論罪科刑法條：
中華民國刑法第339條
（普通詐欺罪）
意圖為自己或第三人不法之所有，以詐術使人將本人或第三人之
物交付者，處5年以下有期徒刑、拘役或科或併科1千元以下罰金
。
以前項方法得財產上不法之利益或使第三人得之者，亦同。
前二項之未遂犯罰之。


司法院資訊處製作；財團法人民間司法改革基金會備份。
